臺灣高雄地方法院刑事判決　　　　　　　 96年度訴字第163號
公　訴　人　臺灣高雄地方法院檢察署檢察官
被　　　告　乙○○
　　　　　　　　　　　號
上列被告因毒品危害防制條例案件，經檢察官提起公訴（95年度
毒偵字第8667號、第8669號），本院訊問後，被告為有罪之陳述
，本院合議庭裁定由受命法官獨任進行簡式審判程序，判決如下
：
    主  文
乙○○施用第一級毒品，處有期徒刑陸月，如易科罰金，以新臺
幣壹仟元折算壹日。
    事  實
一、乙○○前因施用毒品案件，經臺灣高雄地方法院以裁定令入
    勒戒處所施以觀察、勒戒後，因有繼續施用毒品傾向，再經
    臺灣高雄地方法院以裁定令入戒治處所施以強制戒治，甫於
    民國95年2 月1 日縮刑期滿執行完畢。猶不知悔改，於前開
    強制戒治執行完畢釋放後5 年內，復基施用第一級毒品海洛
    因之集合犯意，自95年7 月28日20時5 分許為警採尿回溯24
    小時內之某時起至同年8 月16日19時50分許為警採尿回溯24
    小時內之某時許止，在高雄市○○區○○里○○鄰○○街2巷
    68弄22號住處，以將海洛因摻水稀釋後，再用針筒注射之方
    式，以平均2 、3 天施用1 次之頻率，施用第一級毒品海洛
    因多次。嗣分別於95年7 月28日20時5 分許及同年8 月16日
    19 時50 分許，經警通知至高雄市政府警察局鼓山分局採集
    尿液送驗，結果均呈嗎啡陽性反應，始悉上情。
二、案經高雄市政府警察局鼓山分局移請臺灣高雄地方法院檢察
    署檢察官偵查起訴。
    理  由
壹、程序部分：
    本件被告乙○○所犯為死刑、無期徒刑或最輕本刑為3 年以
    上有期徒刑以外之罪，其於準備程序中就被訴事實為有罪之
    陳述，經法官告知簡式審判程序之旨，並聽取公訴人及被告
    之意見後，依刑事訴訟法第273 條之1 第1 項規定，裁定由
    受命法官獨任進行簡式審判程序，合先敘明。
貳、實體部分：
一、上揭事實，已據被告於本院審理中坦承不諱，且其於95年7
    月28日、95年8 月16日為警查獲後所採驗之尿液，經分別送
    往長榮大學以GC/MS 方法（氣相層析/ 質譜儀法）檢驗，結
    果均確呈第一級毒品海洛因代謝後嗎啡之陽性反應，此有卷
    附該大學VＺ00000000000 、VＺ00000000000 號確認報告、列
    管毒品人口尿液檢體採集送驗紀錄表在卷足證。足認被告上
    開自白確與事實相符，洵堪採為論罪科刑之依據。
二、又被告前因施用毒品案件，經臺灣高雄地方法院以裁定令入
    勒戒處所施以觀察、勒戒後，因有繼續施用毒品傾向，再經
    臺灣高雄地方法院以裁定令入戒治處所施以強制戒治，甫於
    95年2 月1 日縮刑期滿執行完畢等情，有臺灣高等法院被告
    前案紀錄表、被告刑案資料查註紀錄表、全國施用毒品案件
    紀錄表各1 份在卷可稽，被告於強制戒治執行完畢釋放後，
    5 年內再為本件施用毒品犯行，自應依法論罪科刑。是以本
    件事證明確，被告犯行堪以認定。
三、論罪科刑部分：
  (一)按海洛因係毒品危害防制條例第2 條第2 項第1 款所稱之第
    一級毒品，是被告施用海洛因之行為，係犯該條例第10 條
    第1 項之施用第一級毒品罪。被告持有第一級毒品，嗣進而
    施用之，持有之低度行為應為施用之高度行為所吸收，不另
    論罪。
  (三)按95年7 月1 日修正施行之刑法已刪除連續犯之規定，被告
    上開多次施用第一級毒品海洛因之犯行，本院爰審酌：1.毒
    品危害防制條例第2 條第1 項規定的毒品，本具有成癮性，
    故毒品危害防制條例所規定之施用毒品行為本質上應即具有
    因毒品成癮而反覆施用之性質；2.參酌最高法院95年度台上
    字第1079號判決揭示「刑事法若干犯罪行為態樣，本質上原
    具有反覆、延續實行之特徵，立法時既予特別歸類，定為犯
    罪構成要件之行為要素，則行為人基於概括之犯意，在密切
    接近之一定時、地持續實行之複次行為，倘依社會通念，於
    客觀上認為符合一個反覆、延續性之行為觀念者，於刑法評
    價上，即應僅成立一罪。學理上所稱「集合犯」之職業性、
    營業性或收集性等具有重複特質之犯罪均屬之，例如經營、
    從事業務、收集、販賣、製造、散布等行為概念者是」之意
    旨及最高法院71年台上字第2837號判例、92年度台上字第67
    44號判決意旨所揭示「行為人主觀上就同一犯罪構成事實，
    以單一行為之數個舉動接續進行，以實現一個犯罪構成要件
    ，侵害同一法益，客觀上亦認係實施一個犯罪行為」之接續
    犯概念觀之。毒品危害防制條例所規定處罰之施用毒品行為
    固具有反覆實施之性質，然各次施用毒品之行為係為滿足各
    單次毒癮發作所致，各次施用毒品行為係各自獨立，尚難認
    係同一行為之數次舉動，換言之，施用毒品行為與上揭接續
    犯之概念有別，而集合犯與連續犯之區別則在於立法者已將
    本質上具有反覆、延續實行之特徵予特別歸類而定為犯罪構
    成要件之行為要素，且依社會通念於客觀上認為符合一個反
    覆、延續性之行為觀念者即應僅成立集合犯之一罪，反之則
    係連續犯，準此，毒品危害防制條例既依成癮性、濫用性及
    對社會危害性而將毒品分為四級，且僅規定處罰施用第一、
    二級毒品，足見毒品危害防制條例所處罰施用第一、二級毒
    品，其構成要件之行為要素係具有成癮、濫用之反覆、延續
    實行。本案被告自95年7 月28日起至同年8 月16日止，以每
    2 、3 天施用一次之頻率，施用第一級毒品海洛因多次，在
    時、空上，具密接關係，被告之各該施用第一級毒品海洛因
    之犯行間，顯係出於反覆、延續施用該種毒品之單一行為決
    意至明，從而在行為概念上，應評價認係包括一罪之集合犯
    ，較符合社會通念，也較為合理。
  (三)爰審酌被告前已因施用毒品案件經強制戒治，本應徹底戒除
    毒癮，不料其竟仍繼續施用毒品，已如上述，顯見其並無戒
    除毒害之決心，本不宜寬貸，惟念其施用毒品乃自戕一己之
    身體健康，行為本身對社會所造成之危害並非直接、鉅大，
    且犯後坦承犯行、態度良好，被告罹患疾病等一切情狀，量
    處如主文所示之刑，並諭知易科罰金之折算標準，以資懲儆
    。
據上論斷，應依刑事訴訟法第273 條之1 第1 項、第284 條之1
、第299 條第1 項前段，毒品危害防制條例第10條第1 項，刑法
第11條、第41條第1項前段，判決如主文。
本案經檢察官甲○○到庭執行職務。
中　　華　　民　　國　　96　　年　　2 　　月　　7 　　日
                  刑事第十一庭  法　官  吳金芳
以上正本證明與原本無異。
如不服本判決，應於收受送達後10日內，向本院提出上訴書狀。
中　　華　　民　　國　　96　　年　　2 　　月　　9 　　日
                                書記官  劉音利
附錄本案論罪科刑法條：
毒品危害防制條例第10條第1項
施用第一級毒品者，處6月以上5年以下有期徒刑。
